最高法院刑事判決　　　　　　　九十六年度台非字第一八六號
上　訴　人　最高法院檢察署檢察總長
被　　　告　甲○○
上列上訴人因被告妨害兵役案件，對於台灣宜蘭地方法院中華民
國九十六年三月七日第一審確定簡易判決（九十六年度宜簡字第
二五號，聲請簡易判決處刑案號：台灣宜蘭地方法院檢察署九十
六年度偵字第一二號），認為違法，提起非常上訴，本院判決如
下：
    主  文
上訴駁回。
    理  由
非常上訴理由稱：「一按判決適用法則不當者，為違背法令，刑
事訴訟法第三百七十八條定有明文。又犯最重本刑為五年以下有
期徒刑以下之刑之罪，而受六個月以下有期徒刑或拘役之宣告者
，得以新台幣一千元、二千元或三千元折算一日，易科罰金，刑
法第四十一條第一項固規定甚明。惟前開刑法條文係於九十四年
二月二日修正公布，並於九十五年七月一日施行，而依修正後刑
法第二條第一項規定：『行為後法律有變更者，適用行為時之法
律。但行為後之法律有利於行為人者，適用最有利於行為人之法
律』。經查本件被告甲○○意圖避免召集處理，居住處所遷移，
無故不依規定申報，致使教育召集令無法送達之犯行係於九十三
年三月間。即在刑法修正前，而被告行為時易科罰金折算標準，
依修正前刑法第四十一條規定，以一元以上三元以下折算一日，
再依修正前罰金罰鍰提高標準條例第二條前段（現已刪除）規定
，就其原定數額提高為一百倍折算一日，則本件被告行為時之易
科罰金折算標準，最高應以銀元三百元折算一日，經折算為新台
幣後以新台幣九百元折算一日。經此比較修正前後之易科罰金折
算標準，修正後之規定，並非較有利於被告。原判決未依較有利
於被告之行為時法諭知易科罰金折算標準（即以新台幣九百元折
算一日），而以較不利於被告之修正後刑法以新台幣一千元折算
一日，顯有判決適用法則不當之違背法令。二案經確定，且對被
告不利，爰依刑事訴訟法第四百四十一條、第四百四十三條規定
提起非常上訴，以資糾正。」等語。
本院按妨害兵役治罪條例第十條第一項第三款、第三項、第六條
第一項關於後備軍人意圖避免召集處理，居住處所遷移，無故不
依規定申報，致使教育召集令無法送達之罪，以該召集令無法送
達為必要，其犯罪時，自以該召集令無法送達時為準。查本件被
告之教育召集令（應於民國九十五年七月十七日至七月二十一日
至宜蘭縣蘇澳鎮○○路十號參加教育召集），係宜蘭縣後備指揮
部於九十五年七月二日送達宜蘭縣五結鄉○○村○○○路一－三
號被告住所時，始發現被告行方不明，無法送達，並於同年七月
十一日至管區派出所通報被告行方不明，此有宜蘭縣後備指揮部
妨害兵役案件移送報告書及相關資料在卷可稽。足認被告成立本
件犯罪之時，係在九十五年七月一日刑法修正施行之後，原判決
關於所處有期徒刑貳月，如易科罰金，其折算之標準部分，適用
刑法修正後第四十一條第一項前段之規定，於法尚無違誤。上開
非常上訴意旨之指摘，不無誤會，殊難認為有理由，應予駁回。
據上論結，應依刑事訴訟法第四百四十六條，判決如主文。
中　　華　　民　　國　九十六　年　　七　　月　 十九 　日
                      最高法院刑事第四庭
                          審判長法官  黃　一　鑫
                                法官  林　秀　夫
                                法官  徐　昌　錦
                                法官  孫　增　同
                                法官  趙　文　淵
      本件正本證明與原本無異
                                      書  記  官
中　　華　　民　　國　九十六　年　　七　　月　二十五　日
                                                      Ｋ
